---
title: "Análise Exploratória - Roubo de Veículos"
---

```{r setup, include=FALSE}
knitr::opts_chunk$set(echo = TRUE)
```

# Objetivo do estudo:

Os crimes de roubo se constituem em um dos principais catalisadores do sentimento generalizado de insegurança pública.

São inúmeros os estudos e pesquisas produzidos nos últimos anos, voltados à busca pela compreensão dos fenômenos desses delitos. Estudos que nos mostram, por exemplo, que o Estado de São Paulo lidera o ranking Brasil de frota de veículos com aproximadamente 30 milhões de unidades  (IBGE, 2018). E para investigar de maneira mais profunda a origem deste e dos demais dados, desenvolvemos este estudo.

Para este estudo, a ferramenta R subsidiará as análises através de tabelas, gráficos e mapas proporcionando uma experiência mais eficaz em comparação a outros programas.

Os elementos deste estudo giram em torno da análise com base em roubos de veículos ocorridos no Estado de São Paulo, bem como, a identificação dos locais de maiores incidências, ou seja, número de boletins por delegacias, dia da semana de maior ocorrência, mês, ano e o panorama da evolução ou involução do número de roubos no Estado.

# Questões de Negócio:

Para fundamentar nosso estudo, foram levantadas as seguintes questões de negócios:

•	Quais são as marcas mais visadas pelos meliantes?
•	Quais os tipos de veículos mais roubados?
•	Quais os dias da semana e os períodos mais visados?
•	Quais as localidades de ocorrência com maior incidência de roubos?
•	Qual o percentual de boletins registrados fora de área de circunscrição?
•	Qual a distância entre o local da ocorrência e a delegacia mais próxima (bairro com maior incidência)?
•	Qual a quantidade de roubos por tipo de veículo?
•	Qual a quantidade de roubos por Munícipio?
•	Qual a distribuição geográfica por Municípios e tipo de veículos roubados?
•	Qual a previsão do número de roubos de veículos para os próximos anos?

### Limpando o Console e o Global Environment:
```{r, warning=FALSE, message=FALSE}
cat("\014") 
rm(list = ls())
```
### Instalando as bibliotecas:
```{r, warning=FALSE, message=FALSE}
#install.packages("readxl")
#install.packages("abjutils")
#install.packages("digest")
#install.packages("brazilmaps")
#install.packages('maptools')
#install.packages('spgwr')
#install.packages('spdep')
#install.packages("car")
```

### Chamando as bibliotecas:
```{r, warning=FALSE, message=FALSE}
library(spdep)
library(spgwr)
library(maptools)
library(readxl)
library(stringr)
library(abjutils)
library(dplyr) 
library(ggplot2)
library(digest)
library(plotrix)
library(tidyverse) 
library(kableExtra) 
library(sf)
library(car)
```
### Importando o dataSet com os dados de Seguranca Publica de roubo de veiculos no estado de SP

Base de dados extraída do portal de transparência da Secretária de Segurança Pública do Governo de SP utilizará a linguagem Python para analisar e entender um pouco sobre comportamento e locais dos roubos de veículos no estado de São Paulo.

```{r, warning=FALSE, message=FALSE}
getwd()
```

```{r, warning=FALSE, message=FALSE}
df <- as.data.frame(read_excel("C:/Users/iosbi/OneDrive/Documentos/R/Trabalho de análise exploratória e estatística espacial/DB_roubo_veiculo_final.xlsx", na = "")) 
```
###Caracterizacao do Dataset:

```{r, warning=FALSE, message=FALSE}
lst <- unclass(df)
summary(lst)
```

### Realiza a tratativa de algumas variáveis do tipo string, converte variáveis de string para float e para as variáveis quantitativas substitui o null por 0:
```{r, warning=FALSE, message=FALSE}
ajustar=function(x){
 x%>%
  #stringr::str_trim() %>%                        #Remove espaços em branco sobrando
  #stringr::str_to_lower() %>%                    #Converte todas as strings para minusculo
  #rm_accent() %>%                                #Remove os acentos com a funcao criada acima
  #stringr::str_replace_all("[/' '.()]", " ") %>% #Substitui os caracteres especiais por " "
  stringr::str_replace_all(",", ".") %>%
  stringr::str_to_upper()                         #Converte todas as strings para minusculo
  #stringr::str_replace_all("_+", " ") %>%        #Substitui os caracteres especiais por " "   
  #stringr::str_replace("_$", " ")                #Substitui o caracter especiais por " "
}
#df$DESCRICAOLOCAL <- ajustar(df$DESCRICAOLOCAL)
#df$QTD_BO[is.na(df$QTD_BO)] <- 0
#df$QTD_VEICULOS[is.na(df$QTD_VEICULOS)] <- 0
#df$QTD_RouboVeiculo[is.na(df$QTD_RouboVeiculo)] <- 0

df$LATITUDE <- ajustar(df$LATITUDE)
df$LONGITUDE <- ajustar(df$LONGITUDE)
df$lat_delagacia1 <- ajustar(df$lat_delagacia1)
df$lon_delagacia1 <- ajustar(df$lon_delagacia1)
df$lat_delagacia2 <- ajustar(df$lat_delagacia2)
df$lon_delagacia2 <- ajustar(df$lon_delagacia2)
df$DESCRICAOLOCAL <- ajustar(df$DESCRICAOLOCAL)

df$LATITUDE <- as.numeric(df$LATITUDE)
df$LONGITUDE <- as.numeric(df$LONGITUDE)
df$lat_delagacia1 <- as.numeric(df$lat_delagacia1)
df$lon_delagacia1 <- as.numeric(df$lon_delagacia1)
df$lat_delagacia2 <- as.numeric(df$lat_delagacia2)
df$lon_delagacia2 <- as.numeric(df$lon_delagacia2)

```

### Resumo dos dados:
```{r, warning=FALSE, message=FALSE}
summary(df)
```

## Qual a distribuição geográfica por Municípios e tipo de veículos roubados?

### Mapa Temático:
```{r, warning=FALSE, message=FALSE}

#Bibliotecas:
library(tidyverse)
library(brazilmaps)

#Filtra numa variável "mapa" o mapa do estado de SP
mapa <- get_brmap("City", geo.filter = list(State = 35))

#Soma os roubos por município
Qtd_Roubo_Veiculo <- df %>% 
  group_by(COD_Municipio) %>% 
  summarise(Qtd_Roubo_Veiculo = sum(QTD_VEICULOS))


#JUNTANDO AS BASES "mapa" e "Qtd_Roubo_Veiculo"
uf_map2 <- get_brmap("City", geo.filter = list(State = 35)) %>% 
  inner_join(Qtd_Roubo_Veiculo,  c("City" = "COD_Municipio"))

#Gráfico: Qtd de veículos roubados por município:
p <- uf_map2 %>%
      ggplot() +
      geom_sf(aes(fill = Qtd_Roubo_Veiculo),colour = "grey", size = 0.2)+
      scale_fill_viridis_c(option = 1, begin = 1, end = 0.1)+
      theme_minimal()+
      xlab("lon")+
      ylab("lat")+
      theme(legend.position = "right",
            legend.title = element_blank(),
            axis.text.x = element_text(angle = 90),
            axis.title.y = 
              element_text(margin = margin(t = 0, r = 20, b = 0, l = 0)))
p
```

### Mapa com a distribuição das ocorrências:
```{r}
#pontos de latitude de roubos
ssp_points <- df%>%select(LONGITUDE, LATITUDE, DESCR_TIPO_VEICULO, QTD_VEICULOS)

#converte o dataframe de pontos para objeto sf
ssp_coords_sf <- st_as_sf(ssp_points, 
                          coords = c("LONGITUDE", "LATITUDE"),  
                          crs = 4326,   #sistema geodético WGS 84
                          agr = "constant", na.fail = 0)
p1 <- ggplot() +
  geom_sf(data = mapa, colour = "grey", size = 0.2) +
  geom_point(data = ssp_points, aes(LONGITUDE, LATITUDE))+
  coord_sf(crs = 4326, datum = NA)+
  xlab("longitude")+
  ylab("latitude")
  
p1
```

###	Quais são as marcas mais visadas pelos meliantes?
```{r, warning=TRUE, message=FALSE}
# Primeiro eu agrupo os roubos por marca em um novo dataset
dfs <- group_by(df,DESCR_MARCA)%>%summarise(Total=sum(QTD_VEICULOS))

# Reordeno os dados em ordem decrescente:
idx <- order(dfs$Total, decreasing = FALSE)
levels <- dfs$DESCR_MARCA[idx]
dfs$DESCR_MARCA <- factor(dfs$DESCR_MARCA, levels = levels, ordered=TRUE)

dfs %>%
  top_n(30, Total) %>%  #Seleciona o top 30 das marcas
  ggplot(aes(x = DESCR_MARCA, y = Total)) +
  scale_fill_viridis_c(option = 1, begin = 1, end = 0.1)+
  geom_col(aes(fill = Total))+
  xlab("Marcas")+
  ylab("Qtd roubo de veículos")+
  coord_flip(expand = FALSE)+
  theme_minimal() +
  theme(legend.position = "right",
        legend.title = element_blank(),
        axis.text.x = element_text(angle = 90),
        axis.title.y = 
          element_text(margin = margin(t = 0, r = 20, b = 0, l = 0)))
```

###	Quais são as marcas mais visadas pelos meliantes? (Versão Mapa) 
```{r}
#pontos de latitude de roubos
ssp_points2 <- df%>%select(LONGITUDE, LATITUDE, DESCR_MARCA, QTD_VEICULOS)%>%filter(DESCR_MARCA== "HONDA"|DESCR_MARCA=="GM CHEVROLET"|DESCR_MARCA=="FIAT"|DESCR_MARCA=="VOLKSWAGEN"|DESCR_MARCA=="FORD"|DESCR_MARCA=="RENAULT"|DESCR_MARCA=="HYUNDAI"|DESCR_MARCA=="YAMAHA")


#converte o dataframe de pontos para objeto sf
ssp_coords_sf2 <- st_as_sf(ssp_points2, 
                          coords = c("LONGITUDE", "LATITUDE"),  
                          crs = 4326,   #sistema geodético WGS 84
                          agr = "constant", na.fail = 0)

p2 <- ggplot() +
  geom_sf(data = mapa, colour = "grey", size = 0.2) +
  geom_point(data = ssp_points2, aes(LONGITUDE, LATITUDE, colour = factor(DESCR_MARCA)))+
  coord_sf(crs = 4326, datum = NA)+
  xlab("longitude")+
  ylab("latitude")+
  theme_minimal() +
  theme(legend.position = "right",
        legend.title = element_blank(),
        axis.text.x = element_text(angle = 90),
        axis.title.y = 
          element_text(margin = margin(t = 0, r = 20, b = 0, l = 0)))
p2

```

## Quais são os carros mais visados?
```{r, warning=FALSE, message=FALSE}
# Primeiro eu agrupo os roubos por carro em um novo dataset
dfs2 <- group_by(df, DESCR_VEICULO_AGRUPADA)%>%filter(DESCR_TIPO_VEICULO =="AUTOMOVEL")%>% summarise(Total=sum(QTD_VEICULOS))

# Reordeno os dados em ordem decrescente:
idx <- order(dfs2$Total, decreasing = FALSE)
levels <- dfs2$DESCR_VEICULO_AGRUPADA[idx]
dfs2$DESCR_VEICULO_AGRUPADA <- factor(dfs2$DESCR_VEICULO_AGRUPADA, levels = levels, ordered=TRUE)

dfs2 %>%
  top_n(30, Total) %>%  #Seleciona o top 25 das marcas
  ggplot(aes(x = DESCR_VEICULO_AGRUPADA, y = Total)) +
  scale_fill_viridis_c(option = 1, begin = 1, end = 0.1)+
  geom_col(aes(fill = Total))+
  xlab("Automoveis")+
  ylab("Qtd de roubo veículos")+
  coord_flip(expand = FALSE)+
  theme_minimal() +
  theme(legend.position = "right",
        legend.title = element_blank(),
        axis.text.x = element_text(angle = 90),
        axis.title.y = 
          element_text(margin = margin(t = 0, r = 20, b = 0, l = 0)))
```

### Quais são os carros mais visados? (Versão Mapa)
```{r}
#pontos de latitude de roubos
ssp_points3 <- df%>%select(LONGITUDE, LATITUDE, DESCR_VEICULO_AGRUPADA, QTD_VEICULOS)%>%filter(DESCR_VEICULO_AGRUPADA== "HB20"|DESCR_VEICULO_AGRUPADA=="PALIO"|DESCR_VEICULO_AGRUPADA=="ONIX"|DESCR_VEICULO_AGRUPADA=="FOX"|DESCR_VEICULO_AGRUPADA=="FIESTA"|DESCR_VEICULO_AGRUPADA=="GOL"|DESCR_VEICULO_AGRUPADA=="SANDERO")


#converte o dataframe de pontos para objeto sf
ssp_coords_sf3 <- st_as_sf(ssp_points3, 
                          coords = c("LONGITUDE", "LATITUDE"),  
                          crs = 4326,   #sistema geodético WGS 84
                          agr = "constant", na.fail = 0)

p3 <- ggplot() +
  geom_sf(data = mapa, colour = "grey", size = 0.2) +
  geom_point(data = ssp_points3, aes(LONGITUDE, LATITUDE, colour = factor(DESCR_VEICULO_AGRUPADA)))+
  coord_sf(crs = 4326, datum = NA)+
  xlab("longitude")+
  ylab("latitude")+
  theme_minimal() +
  theme(legend.position = "right",
        legend.title = element_blank(),
        axis.text.x = element_text(angle = 90),
        axis.title.y = 
          element_text(margin = margin(t = 0, r = 20, b = 0, l = 0)))
p3

```

## Quais são as motocicletas mais visadas? (Como a CG representa 40% dos roubos de moto, não faz sentido plotar um grafico de mapa para essa categoria)
```{r, warning=FALSE, message=FALSE}
# Primeiro eu agrupo os roubos por moto em um novo dataset
dfs3 <- group_by(df, DESCR_VEICULO_AGRUPADA)%>%filter(DESCR_TIPO_VEICULO=="MOTOCICLETA")%>% summarise(Total=sum(QTD_VEICULOS))
  
# Reordeno os dados em ordem decrescente:
idx <- order(dfs3$Total, decreasing = FALSE)
levels <- dfs3$DESCR_VEICULO_AGRUPADA[idx]
dfs3$DESCR_VEICULO_AGRUPADA <- factor(dfs3$DESCR_VEICULO_AGRUPADA, levels = levels, ordered=TRUE)

dfs3 %>%
  top_n(30, Total) %>%  #Seleciona o top 30 das marcas
  ggplot(aes(x = DESCR_VEICULO_AGRUPADA, y = Total)) +
  scale_fill_viridis_c(option = 1, begin = 1, end = 0.1)+
  geom_col(aes(fill = Total))+
  xlab("Motocicletas")+
  ylab("Qtd roubo de motos")+
  coord_flip(expand = FALSE)+
  theme_minimal() +
  theme(legend.position = "right",
        legend.title = element_blank(),
        axis.text.x = element_text(angle = 90),
        axis.title.y = 
          element_text(margin = margin(t = 0, r = 20, b = 0, l = 0)))
```

## Quais são os utilitários mais visados?
```{r, warning=FALSE, message=FALSE}
# Primeiro eu agrupo os roubos por moto em um novo dataset
dfs11 <- group_by(df, DESCR_VEICULO_AGRUPADA)%>%filter(DESCR_TIPO_VEICULO=="UTILITÁRIO")%>% summarise(Total=sum(QTD_VEICULOS))
  
# Reordeno os dados em ordem decrescente:
idx <- order(dfs11$Total, decreasing = FALSE)
levels <- dfs11$DESCR_VEICULO_AGRUPADA[idx]
dfs11$DESCR_VEICULO_AGRUPADA <- factor(dfs11$DESCR_VEICULO_AGRUPADA, levels = levels, ordered=TRUE)

dfs11 %>%
  top_n(30, Total) %>%  #Seleciona o top 30 das marcas
  ggplot(aes(x = DESCR_VEICULO_AGRUPADA, y = Total)) +
  scale_fill_viridis_c(option = 1, begin = 1, end = 0.1)+
  geom_col(aes(fill = Total))+
  xlab("Utilitários")+
  ylab("Qtd roubo de motos")+
  coord_flip(expand = FALSE)+
  theme_minimal() +
  theme(legend.position = "right",
        legend.title = element_blank(),
        axis.text.x = element_text(angle = 90),
        axis.title.y = 
          element_text(margin = margin(t = 0, r = 20, b = 0, l = 0)))
```

### Quais são os utilitários mais visados? (Versão Mapa)
```{r}
#pontos de latitude de roubos
ssp_points4 <- df%>%select(LONGITUDE, LATITUDE, DESCR_VEICULO_AGRUPADA, QTD_VEICULOS)%>%filter(DESCR_VEICULO_AGRUPADA== "STRADA"|DESCR_VEICULO_AGRUPADA=="PALIO"|DESCR_VEICULO_AGRUPADA=="FIORINO"|DESCR_VEICULO_AGRUPADA=="ECOSPORT"|DESCR_VEICULO_AGRUPADA=="SPIN"|DESCR_VEICULO_AGRUPADA=="MASTER"|DESCR_VEICULO_AGRUPADA=="HILUX")


#converte o dataframe de pontos para objeto sf
ssp_coords_sf4 <- st_as_sf(ssp_points4, 
                          coords = c("LONGITUDE", "LATITUDE"),  
                          crs = 4326,   #sistema geodético WGS 84
                          agr = "constant", na.fail = 0)

p4 <- ggplot() +
  geom_sf(data = mapa, colour = "grey", size = 0.2) +
  geom_point(data = ssp_points4, aes(LONGITUDE, LATITUDE, colour = factor(DESCR_VEICULO_AGRUPADA)))+
  coord_sf(crs = 4326, datum = NA)+
  xlab("longitude")+
  ylab("latitude")+
  theme_minimal() +
  theme(legend.position = "right",
        legend.title = element_blank(),
        axis.text.x = element_text(angle = 90),
        axis.title.y = 
          element_text(margin = margin(t = 0, r = 20, b = 0, l = 0)))
p4

```

### Quais os tipos de veículos mais roubados?
```{r, warning=FALSE, message=FALSE}
# Primeiro eu agrupo os roubos por Tipo veículo em um novo dataset
dfs4 <- group_by(df,DESCR_TIPO_VEICULO)%>%summarise(Total=sum(QTD_VEICULOS))

# Reordeno os dados em ordem decrescente:
idx <- order(dfs4$Total, decreasing = FALSE)
levels <- dfs4$DESCR_TIPO_VEICULO[idx]
dfs4$DESCR_TIPO_VEICULO <- factor(dfs4$DESCR_TIPO_VEICULO, levels = levels, ordered=TRUE)

dfs4 %>%
  #top_n(30, Total) %>%  #Seleciona o top 100
  ggplot(aes(x = DESCR_TIPO_VEICULO, y = Total)) +
  scale_fill_viridis_c(option = 1, begin = 1, end = 0.1)+
  geom_col(aes(fill = Total))+
  xlab("Categoria do veículo")+
  ylab("Qtd roubo de veículos")+
  coord_flip(expand = FALSE)+
  theme_minimal() +
  theme(legend.position = "right",
        legend.title = element_blank(),
        axis.text.x = element_text(angle = 90),
        axis.title.y = 
          element_text(margin = margin(t = 0, r = 20, b = 0, l = 0)))
```

### Quais são os tipos de veículos mais visados? (Versão Mapa)
```{r}
#pontos de latitude de roubos
ssp_points5 <- df%>%select(LONGITUDE, LATITUDE, DESCR_TIPO_VEICULO, QTD_VEICULOS)%>%filter(DESCR_TIPO_VEICULO== "AUTOMOVEL"|DESCR_TIPO_VEICULO=="MOTOCICLETA"|DESCR_TIPO_VEICULO=="UTILITÁRIO"|DESCR_TIPO_VEICULO=="CAMINHÃO"|DESCR_TIPO_VEICULO=="ONIBUS"|DESCR_TIPO_VEICULO=="TRATOR")


#converte o dataframe de pontos para objeto sf
ssp_coords_sf5 <- st_as_sf(ssp_points5, 
                          coords = c("LONGITUDE", "LATITUDE"),  
                          crs = 4326,   #sistema geodético WGS 84
                          agr = "constant", na.fail = 0)

p5 <- ggplot() +
  geom_sf(data = mapa, colour = "grey", size = 0.2) +
  geom_point(data = ssp_points5, aes(LONGITUDE, LATITUDE, colour = factor(DESCR_TIPO_VEICULO)))+
  coord_sf(crs = 4326, datum = NA)+
  xlab("longitude")+
  ylab("latitude")+
  theme_minimal() +
  theme(legend.position = "right",
        legend.title = element_blank(),
        axis.text.x = element_text(angle = 90),
        axis.title.y = 
          element_text(margin = margin(t = 0, r = 20, b = 0, l = 0)))
p5

```

### Quais são os dias da semana mais visados?
```{r, warning=FALSE, message=FALSE}
# Primeiro eu agrupo os roubos por Dia da semana em um novo dataset
dfs5 <- group_by(df,DIA_DA_SEMANA)%>%summarise(Total=sum(QTD_VEICULOS))

# Reordeno os dados em ordem decrescente:
idx <- order(dfs5$Total, decreasing = FALSE)
levels <- dfs5$DIA_DA_SEMANA[idx]
dfs5$DIA_DA_SEMANA <- factor(dfs5$DIA_DA_SEMANA, levels = levels, ordered=TRUE)

dfs5 %>%
  #top_n(30, Total) %>%  #Seleciona o top 100
  ggplot(aes(x = DIA_DA_SEMANA, y = Total)) +
  scale_fill_viridis_c(option = 1, begin = 1, end = 0.1)+
  geom_col(aes(fill = Total))+
  xlab("Dia da semana")+
  ylab("Qtd roubo de veículos")+
  coord_flip(expand = FALSE)+
  theme_minimal() +
  theme(legend.position = "right",
        legend.title = element_blank(),
        axis.text.x = element_text(angle = 90),
        axis.title.y = 
          element_text(margin = margin(t = 0, r = 20, b = 0, l = 0)))
```

### Quais são os dias da semana mais visados? (Versão Mapa)
```{r}
#pontos de latitude de roubos
ssp_points6 <- df%>%select(LONGITUDE, LATITUDE, DIA_DA_SEMANA, QTD_VEICULOS)


#converte o dataframe de pontos para objeto sf
ssp_coords_sf6 <- st_as_sf(ssp_points6, 
                          coords = c("LONGITUDE", "LATITUDE"),  
                          crs = 4326,   #sistema geodético WGS 84
                          agr = "constant", na.fail = 0)

p6 <- ggplot() +
  geom_sf(data = mapa, colour = "grey", size = 0.2) +
  geom_point(data = ssp_points6, aes(LONGITUDE, LATITUDE, colour = factor(DIA_DA_SEMANA)))+
  coord_sf(crs = 4326, datum = NA)+
  xlab("longitude")+
  ylab("latitude")+
  theme_minimal() +
  theme(legend.position = "right",
        legend.title = element_blank(),
        axis.text.x = element_text(angle = 90),
        axis.title.y = 
          element_text(margin = margin(t = 0, r = 20, b = 0, l = 0)))
p6
```

### Quais são os períodos mais visados?
```{r, warning=FALSE, message=FALSE}
# Primeiro eu agrupo os roubos por Período em um novo dataset
dfs6 <- group_by(df,PERIDOOCORRENCIA)%>%summarise(Total=sum(QTD_VEICULOS))

# Reordeno os dados em ordem decrescente:
idx <- order(dfs6$Total, decreasing = FALSE)
levels <- dfs6$PERIDOOCORRENCIA[idx]
dfs6$PERIDOOCORRENCIA <- factor(dfs6$PERIDOOCORRENCIA, levels = levels, ordered=TRUE)

dfs6 %>%
  #top_n(30, Total) %>%  #Seleciona o top 100
  ggplot(aes(x = PERIDOOCORRENCIA, y = Total)) +
  scale_fill_viridis_c(option = 1, begin = 1, end = 0.1)+
  geom_col(aes(fill = Total))+
  xlab("Período")+
  ylab("Qtd roubo de veículos")+
  coord_flip(expand = FALSE)+
  theme_minimal() +
  theme(legend.position = "right",
        legend.title = element_blank(),
        axis.text.x = element_text(angle = 90),
        axis.title.y = 
          element_text(margin = margin(t = 0, r = 20, b = 0, l = 0)))
```

### Quais são os períodos mais visados? (Versão Mapa)
```{r}
#pontos de latitude de roubos
ssp_points7 <- df%>%select(LONGITUDE, LATITUDE, PERIDOOCORRENCIA, QTD_VEICULOS)


#converte o dataframe de pontos para objeto sf
ssp_coords_sf7 <- st_as_sf(ssp_points7, 
                          coords = c("LONGITUDE", "LATITUDE"),  
                          crs = 4326,   #sistema geodético WGS 84
                          agr = "constant", na.fail = 0)

p7 <- ggplot() +
  geom_sf(data = mapa, colour = "grey", size = 0.2) +
  geom_point(data = ssp_points7, aes(LONGITUDE, LATITUDE, colour = factor(PERIDOOCORRENCIA)))+
  coord_sf(crs = 4326, datum = NA)+
  xlab("longitude")+
  ylab("latitude")+
  theme_minimal() +
  theme(legend.position = "right",
        legend.title = element_blank(),
        axis.text.x = element_text(angle = 90),
        axis.title.y = 
          element_text(margin = margin(t = 0, r = 20, b = 0, l = 0)))
p7
```

### Quais os dias da semana e os períodos mais visados? (Não é necessário plotar mapa deste gráfico, e o professor gostou deste modelo)
```{r}
df %>%
  ggplot(aes(x = reorder(DIA_DA_SEMANA, +QTD_VEICULOS), y = QTD_VEICULOS)) +
  geom_col()+
  xlab("Dias da semana")+
  ylab("Qtd de veículos")+
  geom_col(aes(fill = PERIDOOCORRENCIA))+
  coord_flip(expand = TRUE)+
  theme_minimal() +
  theme(legend.position = "right",
        legend.title = element_blank(),
        axis.text.x = element_text(angle = 90),
        axis.title.y = 
          element_text(margin = margin(t = 0, r = 20, b = 0, l = 0)))

```


### Quais as localidades de ocorrência com maior incidência de roubos?
```{r, warning=FALSE, message=FALSE}
# Primeiro eu agrupo os roubos por Local da ocorrência em um novo dataset
dfs7 <- group_by(df,DESCRICAOLOCAL)%>%summarise(Total=sum(QTD_VEICULOS))

# Reordeno os dados em ordem decrescente:
idx <- order(dfs7$Total, decreasing = FALSE)
levels <- dfs7$DESCRICAOLOCAL[idx]
dfs7$DESCRICAOLOCAL <- factor(dfs7$DESCRICAOLOCAL, levels = levels, ordered=TRUE)

dfs7 %>%
  top_n(5, Total) %>%  #Seleciona o top 5
  ggplot(aes(x = DESCRICAOLOCAL, y = Total/10)) +
  scale_fill_viridis_c(option = 1, begin = 1, end = 0.1)+
  geom_col(aes(fill = Total/10))+
  xlab("Local da ocorrência")+
  ylab("Qtd roubo de veículos")+
  coord_flip(expand = FALSE)+
  theme_minimal() +
  theme(legend.position = "right",
        legend.title = element_blank(),
        axis.text.x = element_text(angle = 90),
        axis.title.y = 
          element_text(margin = margin(t = 0, r = 20, b = 0, l = 0)))
```

### Qual o percentual de boletins registrados fora de área de circunscrição?
```{r, warning=FALSE, message=FALSE}
# Primeiro eu agrupo os roubos por Local da ocorrência em um novo dataset
dfs8 <- group_by(df,AREA_CIRCUNSCRICAO)%>%summarise(Total=sum(QTD_VEICULOS))

# Carrego os valores
x <-  dfs8$Total
y <- round(100*x/sum(x), 1)

# Plotando o gráfico
pie(x, labels = y, main = "% De registros de ocorrências em área de circunscrição",col = rainbow(length(x)))
legend("right", c("Não","Sim"), cex = 0.8, fill = rainbow(length(x)))

# Plot 3D
pie3D(x,labels = y,explode = 0.3, main = "% De registros de ocorrências em área de circunscrição")
legend("right", c("Não","Sim"), cex = 0.8, fill = rainbow(length(x)))
```


### Qual a quantidade de roubos por Munícipio? (Como a São Paulo representa 45% dos roubos de veículos, não faz sentido plotar um grafico de mapa para essa categoria)
```{r, warning=FALSE, message=FALSE}
# Primeiro eu agrupo os roubos por Cidades do Estado de SP em um novo dataset
dfs9 <- group_by(df,CIDADE)%>%summarise(Total=sum(QTD_VEICULOS))

# Reordeno os dados em ordem decrescente:
idx <- order(dfs9$Total, decreasing = FALSE)
levels <- dfs9$CIDADE[idx]
dfs9$CIDADE <- factor(dfs9$CIDADE, levels = levels, ordered=TRUE)

dfs9 %>%
  top_n(10, Total) %>%  #Seleciona o top 10
  ggplot(aes(x = CIDADE, y = Total)) +
  scale_fill_viridis_c(option = 1, begin = 1, end = 0.1)+
  geom_col(aes(fill = Total))+
  xlab("Cidades do Estado de SP")+
  ylab("Qtd roubo de veículos")+
  coord_flip(expand = FALSE)+
  theme_minimal() +
  theme(legend.position = "right",
        legend.title = element_blank(),
        axis.text.x = element_text(angle = 90),
        axis.title.y = 
          element_text(margin = margin(t = 0, r = 20, b = 0, l = 0)))
```


### Mapa por tipo de veículo: 
```{r}
#pontos de latitude de roubos
ssp_points19 <- df%>%select(LONGITUDE, LATITUDE, DESCR_TIPO_VEICULO, QTD_VEICULOS)

#converte o dataframe de pontos para objeto sf
ssp_coords_sf1 <- st_as_sf(ssp_points19, 
                          coords = c("LONGITUDE", "LATITUDE"),  
                          crs = 4326,   #sistema geodético WGS 84
                          agr = "constant", na.fail = 0)

p30 <- ggplot() +
  geom_sf(data = mapa, colour = "grey", size = 0.2) +
  geom_point(data = ssp_points19, aes(LONGITUDE, LATITUDE, colour = factor(DESCR_TIPO_VEICULO)))+
  coord_sf(crs = 4326, datum = NA)+
  xlab("longitude")+
  ylab("latitude")+
  theme_minimal() +
  theme(legend.position = "right",
        legend.title = element_blank(),
        axis.text.x = element_text(angle = 90),
        axis.title.y = 
          element_text(margin = margin(t = 0, r = 20, b = 0, l = 0)))
p30

#Salva o mapa em alta resolução:
#ggsave("roubo_Tipo_Veiculo.png", plot = p3, dpi = 320, width = 80, height = 70, units = "cm")

```


### Mapa por tipo de veículo: Automóvel
```{r}
#pontos de latitude de roubos
ssp_points1 <- df%>% filter(DESCR_TIPO_VEICULO=="AUTOMOVEL")%>%select(LONGITUDE, LATITUDE, DESCR_TIPO_VEICULO, QTD_VEICULOS)

#converte o dataframe de pontos para objeto sf
ssp_coords_sf1 <- st_as_sf(ssp_points1, 
                          coords = c("LONGITUDE", "LATITUDE"),  
                          crs = 4326,   #sistema geodético WGS 84
                          agr = "constant", na.fail = 0)

p3 <- ggplot() +
  geom_sf(data = mapa, colour = "grey", size = 0.2) +
  geom_point(data = ssp_points1, aes(LONGITUDE, LATITUDE, colour = factor(DESCR_TIPO_VEICULO)))+
  coord_sf(crs = 4326, datum = NA)+
  xlab("longitude")+
  ylab("latitude")+
  theme_minimal() +
  theme(legend.position = "right",
        legend.title = element_blank(),
        axis.text.x = element_text(angle = 90),
        axis.title.y = 
          element_text(margin = margin(t = 0, r = 20, b = 0, l = 0)))
p3

#Salva o mapa em alta resolução:
#ggsave("roubo_Tipo_Veiculo.png", plot = p3, dpi = 320, width = 80, height = 70, units = "cm")

```

### Mapa por tipo de veículo: Motos
```{r}
#pontos de latitude de roubos
ssp_points1 <- df%>% filter(DESCR_TIPO_VEICULO=="MOTOCICLETA")%>%select(LONGITUDE, LATITUDE, DESCR_TIPO_VEICULO, QTD_VEICULOS)

#converte o dataframe de pontos para objeto sf
ssp_coords_sf1 <- st_as_sf(ssp_points1, 
                          coords = c("LONGITUDE", "LATITUDE"),  
                          crs = 4326,   #sistema geodético WGS 84
                          agr = "constant", na.fail = 0)

p15 <- ggplot() +
  geom_sf(data = mapa, colour = "grey", size = 0.2) +
  geom_point(data = ssp_points1, aes(LONGITUDE, LATITUDE, colour = factor(DESCR_TIPO_VEICULO)))+
  coord_sf(crs = 4326, datum = NA)+
  xlab("longitude")+
  ylab("latitude")+
  theme_minimal() +
  theme(legend.position = "right",
        legend.title = element_blank(),
        axis.text.x = element_text(angle = 90),
        axis.title.y = 
          element_text(margin = margin(t = 0, r = 15, b = 0, l = 0)))
p15

#Salva o mapa em alta resolução:
#ggsave("roubo_Tipo_Veiculo.png", plot = p3, dpi = 320, width = 80, height = 70, units = "cm")

```

### Mapa por tipo de veículo: Utilitário
```{r}
#pontos de latitude de roubos
ssp_points1 <- df%>% filter(DESCR_TIPO_VEICULO=="UTILITÁRIO")%>%select(LONGITUDE, LATITUDE, DESCR_TIPO_VEICULO, QTD_VEICULOS)

#converte o dataframe de pontos para objeto sf
ssp_coords_sf1 <- st_as_sf(ssp_points1, 
                          coords = c("LONGITUDE", "LATITUDE"),  
                          crs = 4326,   #sistema geodético WGS 84
                          agr = "constant", na.fail = 0)

p16 <- ggplot() +
  geom_sf(data = mapa, colour = "grey", size = 0.2) +
  geom_point(data = ssp_points1, aes(LONGITUDE, LATITUDE, colour = factor(DESCR_TIPO_VEICULO)))+
  coord_sf(crs = 4326, datum = NA)+
  xlab("longitude")+
  ylab("latitude")+
  theme_minimal() +
  theme(legend.position = "right",
        legend.title = element_blank(),
        axis.text.x = element_text(angle = 90),
        axis.title.y = 
          element_text(margin = margin(t = 0, r = 15, b = 0, l = 0)))
p16

#Salva o mapa em alta resolução:
#ggsave("roubo_Tipo_Veiculo.png", plot = p3, dpi = 320, width = 80, height = 70, units = "cm")

```

### Mapa por tipo de veículo: Caminhão
```{r}
#pontos de latitude de roubos
ssp_points1 <- df%>% filter(DESCR_TIPO_VEICULO=="CAMINHÃO")%>%select(LONGITUDE, LATITUDE, DESCR_TIPO_VEICULO, QTD_VEICULOS)

#converte o dataframe de pontos para objeto sf
ssp_coords_sf1 <- st_as_sf(ssp_points1, 
                          coords = c("LONGITUDE", "LATITUDE"),  
                          crs = 4326,   #sistema geodético WGS 84
                          agr = "constant", na.fail = 0)

p17 <- ggplot() +
  geom_sf(data = mapa, colour = "grey", size = 0.2) +
  geom_point(data = ssp_points1, aes(LONGITUDE, LATITUDE, colour = factor(DESCR_TIPO_VEICULO)))+
  coord_sf(crs = 4326, datum = NA)+
  xlab("longitude")+
  ylab("latitude")+
  theme_minimal() +
  theme(legend.position = "right",
        legend.title = element_blank(),
        axis.text.x = element_text(angle = 90),
        axis.title.y = 
          element_text(margin = margin(t = 0, r = 15, b = 0, l = 0)))
p17

#Salva o mapa em alta resolução:
#ggsave("roubo_Tipo_Veiculo.png", plot = p3, dpi = 320, width = 80, height = 70, units = "cm")

```
### Mapa por tipo de veículo: ONIBUS
```{r}
#pontos de latitude de roubos
ssp_points1 <- df%>% filter(DESCR_TIPO_VEICULO=="ONIBUS")%>%select(LONGITUDE, LATITUDE, DESCR_TIPO_VEICULO, QTD_VEICULOS)

#converte o dataframe de pontos para objeto sf
ssp_coords_sf1 <- st_as_sf(ssp_points1, 
                          coords = c("LONGITUDE", "LATITUDE"),  
                          crs = 4326,   #sistema geodético WGS 84
                          agr = "constant", na.fail = 0)

p18 <- ggplot() +
  geom_sf(data = mapa, colour = "grey", size = 0.2) +
  geom_point(data = ssp_points1, aes(LONGITUDE, LATITUDE, colour = factor(DESCR_TIPO_VEICULO)))+
  coord_sf(crs = 4326, datum = NA)+
  xlab("longitude")+
  ylab("latitude")+
  theme_minimal() +
  theme(legend.position = "right",
        legend.title = element_blank(),
        axis.text.x = element_text(angle = 90),
        axis.title.y = 
          element_text(margin = margin(t = 0, r = 15, b = 0, l = 0)))
p18

#Salva o mapa em alta resolução:
#ggsave("roubo_Tipo_Veiculo.png", plot = p3, dpi = 320, width = 80, height = 70, units = "cm")

```


```{r, warning=FALSE, message=FALSE}
# Carrega o shapefile dos municípios do estado de SP:
poligonos <- mapa

```

## Regressões:
```{r, warning=FALSE, message=FALSE}
# Carrega os dados:
ap <- as.data.frame(read.delim("C:/Users/iosbi/OneDrive/Documentos/R/Trabalho de análise exploratória e estatística espacial/DataSet_Final.txt", sep = ""))

#Nome das variáveis
names(ap)

#descrevendo as variáaveis
summary(ap)

#matriz de correlação
cor(ap)

# calculate global residual SST (SQT) - TX Roubo
SST_TXROUBO <- sum((ap$TX_ROUBO - mean(ap$TX_ROUBO))^2)

```

```{r, warning=FALSE, message=FALSE}

# "lm" is the function used to fit linear models:
lm.ap0 <- lm(TX_ROUBO ~ FROTA_VEICULOS+PIB_PERCAPITA+URB_VIAS_PUB,data=ap)
lm.ap0

summary(lm.ap0)
```

```{r, warning=FALSE, message=FALSE}
#validandoo o modelo vif - Para ser valido o modelo todos os valores dos parâmetros tem que ser menor do que 5
vif(lm.ap0)
```


```{r, warning=FALSE, message=FALSE}
#Seleção de variáveis pela stepwise
step(lm.ap0,direction = "both")
```


```{r, warning=FALSE, message=FALSE}

# "lm" is the function used to fit linear models:
lm.ap1 <- lm(TX_ROUBO ~ FROTA_VEICULOS +PIB_PERCAPITA+URB_VIAS_PUB,data=ap)
lm.ap1

summary(lm.ap1)

# store the residuals (the response minus fitted values of the model)
OLS_SSE1 <- sum(lm.ap1$residuals^2)


# calculate R2 of the global model and store in "results.ap" variable
r2_OLS1 <- 1 - (OLS_SSE1/SST_TXROUBO)

vif(lm.ap1)

```

## Prepara o GWR (calcula a largura de banda)
```{r, warning=FALSE, message=FALSE}
# define coords (X and Y coordinates)
coords <- cbind(ap$lon,ap$lat)
colnames(coords) <- c("X","Y")

# Calcula largura de banda (em % de registros) 
bwGauss1 <- gwr.sel(TX_ROUBO ~ FROTA_VEICULOS + PIB_PERCAPITA + URB_VIAS_PUB,data=ap,coords=coords,adapt=TRUE,method="aic",
                   gweight=gwr.Gauss,verbose=TRUE)

```

## Aplica GWR
```{r, warning=FALSE, message=FALSE}
gwr.ap1 <- gwr(TX_ROUBO ~ FROTA_VEICULOS + PIB_PERCAPITA,data=ap,coords=coords,bandwidth=bwGauss1,
              gweight=gwr.Gauss,adapt=bwGauss1,hatmatrix=TRUE)
gwr.ap1
```

## Vizualiza os resultados R2
```{r, warning=FALSE, message=FALSE}
GWR_SSE1 <- gwr.ap1$results$rss

r2_GWR1 <- 1 - (GWR_SSE1/SST_TXROUBO)

r2_GWR1
```

## SAR
```{r, warning=FALSE, message=FALSE}
kGauss <- round(bwGauss1 * length(ap[,1]))

# create spatial weights using k nearest neighbours (knearneigh command)
# and convert to a W matrix style (knn2nb and nb2listw commands)
myknn <- knearneigh(coords,k=kGauss ,longlat=FALSE,RANN=FALSE) #Cada vizinho com 13 polygnos 
mynb <- knn2nb(myknn,sym=TRUE)
mylistw <- nb2listw(mynb,style="W")

# "lagsarlm" is the function that implements SAR Lag model in R
sar.ap <- lagsarlm(TX_ROUBO ~ FROTA_VEICULOS + PIB_PERCAPITA,data=ap,mylistw,method="Matrix")

# store RSS and R2 of the SAR lag model
SARk_SSE <- sar.ap$SSE
r2_SARk <- 1 - (SARk_SSE/SST_TXROUBO)

summary(sar.ap)
r2_SARk

```

```{r, warning=FALSE, message=FALSE}
summary(sar.ap)
```

